【裁判字號】    99,監宣,36
【裁判日期】    990816
【裁判案由】    監護宣告
【裁判全文】
臺灣雲林地方法院民事裁定              99年度監宣字第36號
聲  請  人  甲○○
相  對  人  乙○○
上列聲請人聲請監護宣告事件，本院裁定如下：
    主  文
宣告乙○○為受監護宣告之人。
選定甲○○為受監護宣告之人之監護人。
指定丙○○○（民國○○年○○月○○日生，身分證統一編號：Ｚ00000
0000號）為會同開具財產清冊之人。
程序費用新臺幣壹仟元由受監護宣告之人負擔。
    理  由
一、聲請意旨略以：兩造為夫妻關係，相對人為雲林縣警察局警
    員，其於民國98年12月23日晚上9 時15分許，在雲林縣崙背
    鄉○○路547 號前執行職務時，遭吳姓男子酒醉駕車撞倒，
    致相對人受有頭部外傷併蜘蛛膜下腔出血、腦出血、腦膜腦
    室炎、經送醫診治，雖救回一命，但卻因中樞神經機能遺存
    極度障礙而呈現無意識、無知覺、四肢癱瘓、大小便失禁之
    植物人，其完全需要醫療護理及專人周密照護。又相對人雖
    設籍在嘉義縣六腳鄉，但係因任職於雲林縣警察局時，在雲
    林縣崙背鄉遭逢車禍而成為植物人，且現在雲林縣西螺鎮之
    療養機構照護中，依民事訴訟法第597 條之規定準用第568
    條第1 項但書規定，本件得由鈞院管轄。爰依民法第14條第
    1 項、民事訴訟法第598 條之規定，聲請對其為監護宣告，
    並選定聲請人為其之監護人，及指定相對人之母丙○○○為
    會同開具財產清冊之人等語，並提出戶籍謄本、雲林縣警察
    局西螺分局道路交通事故當事人登記聯單、童綜合醫院診斷
    書為證。
二、按對於因精神障礙或其他心智缺陷，致不能為意思表示或受
    意思表示，或不能辨識其意思表示之效果者，法院得因本人
    、配偶、四親等內之親屬、最近一年有同居事實之其他親屬
    、檢察官、主管機關或社會福利機構之聲請，為監護之宣告
    。又受監護宣告之人應置監護人。法院為監護之宣告時，應
    依職權就配偶、四親等內之親屬、最近一年有同居事實之其
    他親屬、主管機關、社會福利機構或其他適當之人選定一人
    或數人為監護人，並同時指定會同開具財產清冊之人。民法
    第14條第1 項、第1110條、第1111條第1 項分別定有明文。
三、查聲請人聲請事項業據其提出戶籍謄本、雲林縣警察局西螺
    分局道路交通事故當事人登記聯單、童綜合醫院診斷書為證
    。又本院法官在鑑定人神經外科專科醫師程萬春前訊問相對
    人，相對人係臥床在彰化基督教醫院雲林分院613 號病床，
    其插有鼻胃管及尿管、並有氣切，對於法官之點呼及聲請人
    之呼叫，相對人之眼睛雖有睜開，但未注視呼叫者，亦無其
    他反應。據聲請人稱：相對人於98年12月23日執勤車禍後，
    先送台大醫院雲林分院急救，再轉送童綜合醫院，直到今年
    4 月19日才轉院至彰化基督教醫院雲林分院，並住院至今。
    其生活需他人協助，無法動作，現均以鼻胃管灌食等語。經
    鑑定人程萬春醫師鑑定稱：相對人現為植物人狀態，對外界
    刺激無反應，其無法處理日常生活事務，其係由童綜合醫院
    轉院而來，據病歷顯示其係因腦傷所致，其生活無法自理，
    復原可能性渺茫等語。本院審酌上情，認相對人因心智缺陷
    ，已達不能為意思表示及受意思表示之情狀，爰依聲請宣告
    其為受監護宣告之人
四、復按民法第1111條之1 規定：「法院選定監護人時，應依受
    監護宣告之人之最佳利益，優先考量受監護宣告之人之意見
    ，審酌一切情狀，並注意下列事項：一、受監護宣告之人之
    身心狀態與生活及財產狀況。二、受監護宣告之人與其配偶
    、子女或其他共同生活之人間之情感狀況。三、監護人之職
    業、經歷、意見及其與受監護宣告之人之利害關係。四、法
    人為監護人時，其事業之種類與內容，法人及其代表人與受
    監護宣告之人之利害關係。」。經查兩造為夫妻關係，並育
    有一子年僅6 歲，相對人多由聲請人照料，其配偶及母丙○
    ○○原均一致同意於相對人之相關補償金額交付信託後，即
    由甲○○任監護人，丙○○○任會同開具財產清冊之人。嗣
    因信託費用問題，聲請人及丙○○○均願改以保險方式代之
    。另本院依職權函請雲林縣政府評估結果，認基於案主乙○
    ○利益考量，建議由聲請人擔任監護人以利統籌處理等情，
    有雲林縣政府身心障礙者個案服務紀錄表、本院家事紀錄科
    進行單、保險單影本等在卷可參。本院參考上情及審酌民法
    第1111條之1 規定之一切情狀，認由甲○○、丙○○○分別
    擔任相對人之監護人及會同開具財產清冊之人，應屬適當，
    爰選定及指定之。
五、依民事訴訟法第608條第1項，裁定如主文。
中    華    民    國    99    年    8    月    16     日
                  家事法庭  法  官  吳基華
以上正本係照原本作成。
如不服本裁定關於選定監護人及指定會同開具財產清冊之人等部
分，應於送達後10日內，向本院提出抗告狀，並繳納抗告費新臺
幣1,000元。關於宣告監護之部分，不得抗告。
中    華    民    國    99    年    8    月    16     日
                            書記官  廖千慧
附錄法條：
民法第1099條：
監護開始時，監護人對於受監護人之財產，應依規定會同遺囑指
定、當地直轄市、縣（市）政府指派或法院指定之人，於二個月
內開具財產清冊，並陳報法院。
前項期間，法院得依監護人之聲請，於必要時延長之。
民法第1099條之1：
於前條之財產清冊開具完成並陳報法院前，監護人對於受監護人
之財產，僅得為管理上必要之行為。

司法院資訊處製作；財團法人民間司法改革基金會備份。
